臺灣高等法院民事裁定　　　　　　　　 100年度抗字第1759號
抗　告　人　許秀琴
相　對　人　王澄華
　　　　　　王美月
　　　　　　王仁宗
　　　　　　陳王彩鳳
相　對　人　王凱弘
上列抗告人與相對人王澄華等間假扣押事件，對於中華民國100
年10月28日臺灣板橋地方法院100年度事聲字第324號裁定提起抗
告，本院裁定如下：
    主  文
原裁定關於駁回抗告人後開第二項聲請部分，及訴訟費用之裁判
均廢棄。
抗告人以新臺幣拾肆萬元為相對人王凱弘供擔保後，得對於相
對人王凱弘之財產在新臺幣壹佰萬元之範圍內為假扣押。相對人
王凱弘如以新臺幣壹佰萬元為抗告人供擔保後，得免為或撤銷假
扣押。
其餘抗告駁回。
聲請及抗告訴訟費用由相對人王凱弘負擔二分之一，餘由抗告人
負擔。
    理  由
一、按債權人就金錢請求或得易為金錢請求之請求，欲保全強制
    執行者，得聲請假扣押。假扣押，非有日後不能強制執行或
    甚難執行之虞者，不得為之。請求及假扣押之原因，應釋明
    之。前項釋明如有不足，而債權人陳明願供擔保或法院認為
    適當者，法院得定相當之擔保，命供擔保後為假扣押。民事
    訴訟法第522條第1項、第523條第1項、第526條第1項、第2
    項分別定有明文。所謂不能強制執行，如債務人浪費財產，
    增加負擔，或就其財產為不利益之處分，將成為無資力之情
    形等是，所謂恐難執行，如債務人將移住遠方或逃匿是也（
    最高法院19年度抗字第232號判例參照）。故債權人聲請假
    扣押應就其請求及假扣押之原因加以釋明，兩者缺一不可。
    該項釋明如有不足而債權人陳明願供擔保或法院認為適當者
    ，法院始得定相當之擔保，命供擔保後為假扣押。若債權人
    就其請求及假扣押之原因有一項未予釋明，法院即不得為命
    供擔保後假扣押之裁定。
二、本件聲請及抗告意旨略以：相對人王澄華、王美月、王仁宗
    、陳王彩鳳、王凱弘之被繼承人王阿泉生前積欠伊債務新臺
    幣（下同）100萬元未還（下稱系爭債權），嗣王阿泉突於
    民國100年2月22日死亡，所遺留坐落於新北市○○區○○段
    2小段地號526、526-1、526-2、526-3土地（下稱系爭土地
    ）由相對人全體共同繼承，伊曾於100年8月23日就系爭債權
    向臺灣臺北地方法院（下稱臺北地院）聲請核發支付命令，
    經相對人聲明異議，足見相對人無清償債務之意願，又相對
    人目前或無工作，或收入微薄，極可能進行脫產，且上開土
    地現已交由立信資產管理股份有限公司（下稱立信公司）處
    理進行都市更新程序，因恐系爭債權有日後不能強制執行或
    甚難執行之虞，遂聲請就相對人繼承王阿泉之財產於100萬
    元之範圍內假扣押，經原法院司法事務官以100年度司裁全
    字第1403號裁定准予供擔保後假扣押，相對人對之聲明異議
    ，詎原裁定廢棄司法事務官之裁定，駁回伊之聲請，爰依法
    提起抗告，請准供擔保後就相對人之財產於100萬元範圍內
    予以假扣押云云。
三、經查：
  (一)抗告人主張其對王阿泉有系爭債權，嗣王阿泉死亡，相對人
    為王阿泉之繼承人等情，業據提出系爭土地所有權狀、借據
    、王阿泉之死亡證明書、相對人戶籍謄本等證據（見司裁全
    卷第3-13頁），堪認其就本件假扣押請求之原因，已有相當
    釋明。又原法院司法事務官及原審將本件假扣押歷審裁定、
    抗告狀繕本等訴訟文書依相對人王凱弘之戶籍地址送達結果
    ，均因相對人王凱弘遷移不明而遭退回，此有相對人王凱弘
    全戶戶籍資料查詢結果、送達回證等件可稽（見司裁全卷第
    20頁、原卷第5、28頁），參諸本件相對人為王阿泉之全體
    繼承人，僅王澄華、王美月、王仁宗、陳王彩鳳（下稱王澄
    華等4人）對本件假扣押聲請提出異議或答辯（見原卷第4頁
    、本院卷第31頁），足徵抗告人已就相對人王凱弘移往遠處
    或逃匿無蹤，恐系爭債權有日後甚難執行之虞之假扣押原因
    盡釋明之責，雖其釋明仍有不足，惟抗告人既陳明願供擔保
    以補其釋明之不足，亦查無何不適當之情形，依民事訴訟法
    第526條第2項規定，其聲請裁定准供擔保後對相對人王凱弘
    之財產為假扣押，應予准許。
  (二)至抗告人主張相對人王澄華等4 人無清償債務之意願，目前
    或無工作，或收入微薄，極可能進行脫產，系爭土地亦交由
    立信公司處理進行都市更新程序，聲請就王澄華等4 人之財
    產假扣押云云，固據提出臺北地院100年度司促字第19241號
    支付命令、立信公司系爭不動產租金收入明細、立信公司土
    地專案部曾雅俐名片為憑（見本院卷第13-18頁）。惟：依
    上開立信公司系爭不動產租金收入明細，相對人王澄華每月
    租金收入可達6萬3,880元，尚難執此認其已陷於無資力之狀
    態。縱使王澄華等4人將系爭土地委由立信公司辦理都市更
    新規劃屬實，仍難謂王澄華等4人有何浪費財產、增加負擔
    ，或就其財產為不利益處分之情事，抗告人復未舉證釋明王
    澄華等4人現存之既有財產，已瀕臨成為無資力之情形，或
    與抗告人之系爭債權相差懸殊，將無法或不足清償滿足系爭
    債權，而有日後不能強制執行或甚難執行之虞，亦即抗告人
    就王澄華等4人聲請假扣押之原因並未釋明，而非釋明不足
    ，自不得命供擔保以代釋明而准予假扣押。
四、綜上所述，抗告人已釋明相對人王凱弘有移往遠處或逃匿無
    蹤之情事，並陳明願供擔保以補釋明之不足，依上開說明，
    法院仍得定相當之擔保，命供擔保後為假扣押。原法院就此
    部分駁回假扣押之聲請，容有未洽，抗告論旨指摘原裁定此
    部分不當，聲明廢棄改判，為有理由。爰將原裁定該部分廢
    棄，並酌定相當擔保金額，裁定抗告人及相對人王凱弘分別
    准、免為或撤銷假扣押如主文第2項所示。至王澄華等4人部
    分，抗告人未提出得即時調查之證據，以釋明其對王澄華等
    4人有不能強制執行或甚難執行之虞，而有假扣押之必要，
    縱抗告人陳明願供擔保，仍不得認該擔保已補釋明之欠缺，
    應認無保全假扣押之必要，原法院就此部分駁回抗告人之聲
    請，核無不合。抗告意旨仍執陳詞，指摘原裁定此部分不當
    ，聲明廢棄，為無理由，應予駁回。
五、關於假扣押聲請之裁定，得為抗告；抗告法院為裁定前，應
    使債權人及債務人有陳述意見之機會，民事訴訟法第528條
    第1項、第2項定有明文。所稱應使債權人或債務人有陳述意
    見之機會，包括債權人或債務人以書狀陳述其意見，非謂抗
    告法院應行準備或言詞辯論程序。本件抗告人不服原法院所
    為駁回其聲請假扣押之裁定提起抗告，該抗告狀繕本送達相
    對人後（其中王凱弘部分係公示送達），相對人王澄華等4
    人嗣提出民事答辯狀，有該答辯狀在卷可稽。相對人既已知
    悉抗告人抗告之理由，並提出書狀答辯，陳述其意見，應已
    踐行上開保障債權人及債務人之程序權，附此敘明。
六、據上論結，本件抗告為一部有理由、一部無理由，爰裁定如
    主文。
中    華    民    國   100    年    12    月    30    日
                    民事第十八庭
                        審判長法  官  湯美玉
                              法  官  李慈惠
                              法  官  胡宏文
正本係照原本作成。
不得再抗告。
中    華    民    國   101    年    1     月    2     日
                              書記官  王增華